臺灣高等法院臺南分院刑事判決
111年度上訴字第1150號
上  訴  人  
即  被  告  張治光



上列上訴人因違反森林法案件，不服臺灣臺南地方法院111年度
訴字第218號中華民國111年7月28日第一審判決（起訴案號：臺
灣臺南地方檢察署110年度偵字第9784號、110年度偵字第26656
號），提起上訴，本院判決如下：
    主  文
上訴駁回。
    事  實
一、張治光前因違反森林法案件，經法院判處有期徒刑1年2月，
    併科罰金新臺幣（下同）45萬元確定，於民國109年4月21日
    假釋出監，110年1月26日縮刑期滿未經撤銷假釋，視為執行
    完畢。詎其猶不知悔改，意圖為自己不法之所有，基於竊取
    森林主產物之犯意，於110年4月22日下午5時30分許，攜帶
    其所有客觀上對人之生命、身體具有危險性而足供兇器使用
    之扣案電鋸、鋸子各1把，前往由行政院農業委員會林務局
    嘉義林區管理處○○工作站（以下稱○○工作站）所管理之臺南
    市○○事業區第00林班地，持上開電鋸、鋸子將林班地上種植
    之山黃麻木鋸斷，竊取森林主產物山黃麻木6棵（已鋸成12
    段，總材積0.52立方公尺，衛星定位座標分別如附表所示，
    以下稱系爭山黃麻木），得手後據為己有。嗣因該林班地另
    一處失火，○○工作站人員正在該處滅火，聽聞張治光以電鋸
    砍伐山黃麻木之聲音，○○工作站巡視員林士雄遂聞聲巡邏，
    而查獲上情，並扣得電鋸、鋸子各1把及山黃麻木12段（已
    發還○○工作站）等物。
二、案經行政院農業委員會林務局嘉義林區管理處訴由臺南市政
    府警察局玉井分局報告臺灣臺南地方檢察署檢察官偵查起訴
    。
    理  由
一、按被告以外之人於審判外之陳述，雖不符刑事訴訟法第159
    條之1至第159條之4規定得為證據之情形，而經當事人於審
    判程序同意作為證據，法院審酌該言詞陳述或書面陳述作成
    時之情況，認為適當者，亦得為證據，刑事訴訟法第159條
    之5第1項定有明文。又刑事訴訟法第159條之5立法意旨，在
    於確認當事人對於傳聞證據有處分權，得放棄反對詰問權，
    同意或擬制同意傳聞證據可作為證據，屬於證據傳聞性之解
    除行為，如法院認為適當，不論該傳聞證據是否具備刑事訴
    訟法第159條之1至第159條之4所定情形，均容許作為證據，
    不以未具備刑事訴訟法第159條之1至第159條之4所定情形為
    前提。查本判決所引用之下列供述證據暨其他書證、物證，
    檢察官於本院準備程序時及檢察官、被告於本院審理時，均
    同意作為本案證據（見本院卷第58至60頁、第87頁），且於
    本院逐一提示後，迄於言詞辯論終結前亦未聲明異議，本院
    審酌上開證據資料製作時之情況，尚無違法不當及證明力明
    顯過低之瑕疵，認以之作為證據應屬適當，而有證據能力。
二、認定犯罪事實所憑之證據及理由：
　　訊據被告固坦承於上揭時、地，持扣案電鋸、鋸子，砍伐系
    爭山黃麻木，然矢口否認有竊取系爭山黃麻木之主觀犯意，
    辯稱係因系爭山黃麻木阻擋道路視線影響行車安全，且地基
    流失而橫越道路，被告已向當地政府單位要求修繕道路以防
    行車危險，被告並無竊取系爭山黃麻木之犯意云云。經查：
㈠、被告於上開時、地，持其所有之扣案電鋸、鋸子，砍伐系爭
    山黃麻木，並將系爭山黃麻木裁切為12段，未及搬離現場，
    即為聞聲而至之○○工作站人員查獲等情，業據被告於警詢、
    偵訊、原審及本院審理時供承在卷（見警卷第4至5頁；偵卷
    第23至24頁；原審卷第57至59頁、第47至48頁、第245至256
    頁；本院卷第85頁、第88頁、第94至98頁），並據證人即告
    訴代理人吳煥昇、案發當時任職○○工作站查獲被告之證人林
    士雄於警詢或原審審理時證述明確（見警卷第7至9頁；原審
    卷第178至196頁），復有臺南市政府警察局玉井分局製作之
    搜索、扣押筆錄、扣押物品目錄表、扣押物品照片、贓物認
    領保管單、現場照片、嘉義林區管理處遺留木（贓物）數量
    明細表、行政院農業委員會林務局嘉義林區管理處110年4月
    28日嘉玉政字第1105602241號函及所附森林被害報告書、○○
    工作站被害損失(扣案贓物)數量明細表、盜伐木位置圖、國
    有林產物處分被害損失(扣案贓物)價金查定書、行政院農業
    委員會林務局嘉義林區管理處111年5月9日嘉玉政字第11154
    61582號函及所附○○工作站技佐吳煥昇之調查證據說明與110
    年4月22、23日工作照片、贓木貯置管理系統頁面資料等在
    卷可稽（見警卷15至27頁、第29頁、第31至37頁；他卷第5
    至16頁、第63至72頁；偵卷第43頁；原審卷第133至140頁）
    ，另有扣案電鋸、鋸子各1把可證。此部分事實，堪以認定
    。
㈡、被告雖以前揭情詞置辯，惟查：
１、證人即○○工作站巡視員林士雄為最先查獲被告砍伐系爭山黃
    麻木之人，其於原審審理時證稱：「(案發當時你是在那裡
    任職？）我在○○工作站。(你擔任什麼樣的職位？）巡視員
    。(你巡山是要看什麼？）看有沒有人盜伐亂砍。(就路況有
    沒有植物去擋到路，這些也是你的範圍嗎？）對阿。(你是
    本件山黃麻樹遭盜砍的發現人嗎？）對。(你是怎麼發現的
    ？）因為當天我們20林班有一個地方在火燒山，我們在那裡
    救火的時候，約下午3、4點、4、5點時有聽到電鋸聲，我就
    跟我們主管報告說我有聽到電鋸聲，我要過去看，過去看就
    已經看到山黃麻樹都砍在路上。(遭盜砍的那條道路，你平
    常會經過嗎？）會，巡視都會經過。(平常經過的時候，道
    路有遭黃麻樹阻擋嗎？）沒有，都沒有，有我們都要回報。
    (所以你有發現說樹木確實有影響到道路車行的通行，你也
    會主動回報？）對阿，因為那一塊也是我們造林地，道路都
    要暢通，如果沒有暢通我們一定要回報。(提示警卷第35頁
    照片編號5並告以要旨，砍伐前山黃麻樹生長情形是怎樣，
    你可以描述一下嗎？）山黃麻樹它都是向陽，它都是生上去
    ，它不會傾斜下來。(它有佔用到道路嗎？）沒有，不會，
    因為那一塊本身就是我們的造林地，山黃麻樹是生長在造林
    地裡面，如果有倒下來我們木工砍草的也會弄掉。(你們去
    巡的頻率大概是怎樣？）我們幾乎1個禮拜都會經過3、4次
    。(都沒有發現山黃麻樹會阻擋路面的情況？）沒有。(據你
    暸解黃麻樹生長的屬性有沒有可能橫越農路橫向生長，造成
    道路的阻擋？）不會，那也要看地形。(提示他卷第11頁空
    拍照片並告以要旨，遭盜伐的黃麻木離農業道路大概多遠，
    可以大概說個距離嗎？）離路也差不多1、2米而已。(你當
    天有看到山黃麻樹被鋸的時候是他還在砍伐嗎？）對，他還
    在砍伐，電鋸都還在那裡。(他被發現的時候有跟你說什麼
    嗎？）沒有，他說你又來了喔。(為什麼說這句話？）因為
    上次他以前也被我抓過也是砍樹的，他已經被判了1年2個月
    ，關出來沒多久又砍。(之前也是被你發現的？）之前也是
    被我抓到的，也是現行犯。(你有跟他說這是不可以的嗎？
    ）有，以前就說過了。(當初你到現場看的時候，所看的現
    場狀況是6株山黃麻木？）在清理看到那個頭，有砍伐的6個
    。(後來為什麼會變成12段呢？）沒有，他那時候在下面已
    經都裁好了，一節一節裁好放在路邊。(你說誰裁好了？）
    張治光。(你當時認為張治光是在竊取山黃麻木嗎？）對。(
    提示○○事業區第00林班張治光盜伐位置圖，他卷第11頁並告
    以要旨，被告承租的範圍是在000粉紅色這塊，如果他要來
    這裡造林，剛剛這條路是必經的道路嗎，還是有其他的路可
    以到000這塊林地？）這邊可以上來，這邊也可以下來。(所
    以是粉紅色的000的林地粉紅色旁邊都有路，對不對？）這
    邊沒有路，這邊可以過來，這邊也可以過來，上面也有路可
    以過來。(你說上面有路可以過來這裡，然後左邊粉紅色這
    邊也有路，只有上面沒有路，所以他要來這裡造林不見得要
    經過他伐木的地方對嗎？）對。」等語(見原審卷第188至19
    6頁)；證人即告訴代理人吳煥昇於原審審理時亦證稱：「(○
    ○事業區00林班地造林地內遭砍伐黃麻木的事發經過為何？
    ）案件是在110年4月22日，當天是由我們工作站的技術士林
    士雄先生在○○事業區20林班的地方有發現張治光在林班地範
    圍內有盜伐山黃麻的情形。(發現的時候他正在砍嗎？）發
    現的時候是正在砍伐的行為。(他已經有砍掉幾棵了？）現
    場我們有去清查總共有6棵。(被告砍伐的6棵山黃麻樹離農
    業道路大概多遠？）距離路旁上邊坡大概水平距離1公尺。(
    提示警卷第33至35頁照片，照片編號5至10並告以要旨，編
    號6、編號7、編號8、編號9、編號10，現場遭盜鋸的山黃麻
    木有影響到通行嗎？）如果按照樹木所在的高度應該是不會
    有影響的情況。(根據你專業判斷山黃麻木的生長屬性有沒
    有可能是橫向生長，不是直向而超越農路？）林木生長的部
    分依照現今環境會有略微的不同，但是那個高度的山黃麻都
    是向陽性生長，應該都是垂直方向長上去的。(所以遭到盜
    取的6棵山黃麻木應該都是垂直向上長上去的？）是。(證人
    是否知道被告的承租林地範圍？）依剛剛提示航照的部分，
    被告有共同承租地是在我們的造林地下方這邊。(如果山黃
    麻木有去遮擋到道路的部分，那麼是你們貴單位會主動去巡
    視發生再砍除，還是說一定要由承租或者通過的這些行人來
    做陳報？）如果道路旁的林木有妨礙到通行或者影響到安全
    的部分，是由民眾或者我們主動巡視發現，會按現場的情況
    去做後續的處理，先前張先生有說這個是妨礙到通行，以妨
    礙到通行的情況來說大部分來說都是做修枝的處理，不會到
    整枝林木伐除的這種行為。(你們現場看是整株都砍除了嗎
    ？）對，那個是從基部的樹頭幾乎是整株伐除。(你剛剛提
    到說樹木種植的地方距離道路平面是有1公尺左右，高度呢
    ，距離你們站的道路的位子？）應該超過2米到3米之間。(
    所以高度2、3米之間加上自己本身的樹幹？）是。」等語(
    見原審卷第179至187頁)。
２、揆諸上述證人證詞，再參酌卷附盜伐木位置圖及系爭山黃麻
    木照片，與被告於本院審理時供稱：「(你砍掉的樹是不是
    種在路旁邊坡上？)是。(它的根離路面大概有多高？)離路
    面大約有20幾呎(指臺尺)。」等語，足見系爭山黃麻木原生
    長於邊坡，樹木基部處，即已較路面高2至3公尺左右，且由
    證人證述可知，該處山黃麻木習性乃向陽生長，枝條垂落遮
    掩路面阻礙通行機率甚低，而證人林士雄一週約至該處巡視
    3至4次，並未發現系爭山黃麻木有阻礙道路通行之情形，被
    告辯稱其砍伐系爭山黃麻木是因枝條垂落阻礙其通行，已有
    可疑。再者，證人吳煥昇明確證述，若山黃麻木有枝條垂落
    影響人車通過之情形，僅會修剪枝條，不會整株林木伐除，
    而由卷附系爭山黃麻木照片顯示，證人林士雄案發當日聽聞
    伐木聲音趕抵現場時，被告已使用扣案之電鋸、鋸子，將系
    爭6株山黃麻木自基部樹頭整株伐除砍倒後，把樹身裁切成
    一段一段（依卷附遺留木數量明細表所載，合計12段，見警
    卷第29頁、第31至37頁），而非僅修剪垂落之枝條，被告所
    為顯與通常處置方式迥異，更何況被告於本院審理時供稱：
    「(你剛剛稱你砍下來的樹有阻擋道路，是怎樣阻擋？)樹很
    高，下雨天樹枝會掉下來，而擋到路。(樹枝是指枯枝還是
    原本的垂葉垂下來？)是垂下來。不是枯掉的掉下來。(如果
    你剛剛講的垂下來的樹枝有擋到路面，不是把垂下來的樹枝
    砍掉就好，為何要把整顆全部砍掉？)因為很高，如果要剪
    垂下來的部分剪不到。」云云，即使所辯屬實，系爭山黃麻
    木僅是枝條垂落路面上方阻礙其通行，並非樹木生長於道路
    上，按理其僅將垂落枝條剪除即可，根本無需將整株山黃麻
    木自根部砍倒，被告經本院質之何以不修剪垂落枝條，而將
    整株樹木砍除，被告辯稱因垂葉很高，僅修剪垂下枝條剪不
    到云云，既然被告無法修剪到垂下之枝條，可見該垂落枝條
    仍較被告可修剪高度更高，何來阻礙被告通行之情，被告所
    辯明顯虛妄。又系爭山黃麻木生長於國有林地，並非被告所
    有，業據證人吳煥昇、林士雄證述明確，且為被告所不爭執
    (見本院卷第95頁)，衡情一般人對於非屬自己所有之物，若
    有妨礙自己通行之情事，會先請求所有人自行排除阻礙便於
    通行，於所有權人置之不理，要自行處理前亦應先知會所有
    人擬採取之處置方式，如何可能一聲不吭，自作主張將他人
    之物破壞殆盡，被告行為明顯悖離常情。復依證人林士雄證
    言，可知被告與張慶川等人共同承租盜伐木位置圖標示之00
    0粉紅色線條圈起土地造林，惟觀諸該位置圖顯示，佐以證
    人林士雄之證詞，可知通行至被告承租之造林地道路有多條
    ，被告所砍伐之6株山黃麻木，位於被告承租造林地右上方
    ，屬被告承租造林地邊緣一隅，其他大部分承租地均有臨路
    ，並非必須通行該處否則無法到達其所承租之造林地甚明，
    況且被告所砍伐之6株山黃麻木均集中在同一處，但緊鄰路
    面之山黃麻木僅上開位置圖所標示之編號1至3此3株山黃麻
    木，倘若確有枝條垂落路面，按理只須針對此3株山黃麻木
    枝條修剪即可，縱使被告認為必須伐除方能有效排除通行障
    礙，至多僅將此3株山黃麻木砍除，即可有效排除通行障礙
    ，被告卻連同遠離路面之另3株編號4至6山黃麻木一併自基
    部伐除，且非將伐除之樹幹搬離路旁，以免佔據路面更阻礙
    交通，反而將砍伐後之樹幹裁切成一段一段方便搬運，並集
    中放置路旁等情，正足以彰顯被告伐除系爭山黃麻木並非意
    在排除通行障礙，而是為竊取此6株山黃麻木無訛，被告辯
    稱其主觀上並無竊取犯意，是因系爭山黃麻木阻擋道路視線
    影響行車安全才砍除，難認可採。
３、被告另辯稱系爭山黃麻木除影響行車安全外，又造成地基流
    失，被告已向當地政府單位要求修繕道路以防行車危險云云
    。被告所辯除經證人林士雄、吳煥昇於原審審理時證述系爭
    山黃麻木並無影響人車通行之情形外，主管系爭山黃麻木生
    長地點旁道路之機關人員即臺南市楠西區公所建設課技士羅
    耀澤於原審審理時證稱：「(你目前是做什麼工作的？）我
    在楠西區公所農業及建設課擔任技士，主要是做工程這方面
    。(作工程那方面包括農業道路的整修嗎？）對。(現場被砍
    伐的6棵黃麻木你有去現場看過嗎？）沒有，因為我第一次
    去現場的時間就是會勘紀錄4月8日那個時候，我沒有特別注
    意。(提示他卷第37頁，110年4月8日會勘紀錄並告以要旨，
    那會勘座標地點是X203438Y0000000，終點是X203125Y00000
    00，這是因為什麼原因去會勘的？）我接到張先生的電話，
    他說他是屬於楠西灣丘里農路，他路面有些破損老舊不方便
    通行，他就會來公所陳情，然後我們公所技師去會勘，然後
    我們會定位，會看一下他們的地號在哪，然後可能需要什麼
    工程的工項，像是農路、排水或是擋土牆，之後我們會估價
    給市政府農業局，請求農業局補助讓我們公所代辦，去發包
    設計這個工程。(會勘的這個地點和本案被砍伐的6棵黃麻木
    的地點是一樣的嗎？）有重疊，因為我幫他提案的是只負責
    路面，路面的長度是420公尺，我剛剛看一下圖片被砍伐的
    樹木大概是在終點那一小部分，包含我的路段裡面。(看一
    下會勘紀錄下面的討論事項，你們會勘的討論事項是因為農
    路老舊失修，路面嚴重毀損使土石堆積路況受限，會勘的結
    果是改善坑洞破損的農路、擋土牆排水設施，那你們整個會
    勘的過程中有討論到要把本案被告張治光砍伐的6棵黃麻樹
    修整或砍斷的事項嗎？）沒有。(張治光那時候申請農路整
    治的時候有提到這件事嗎？）沒有。(被告申請的內容有沒
    有包括區公所或者林管處要去整修或砍伐阻礙農路的道面？
    ）沒有。(你們當天到現場會勘的時候有發現到任何樹木阻
    擋到農業道路，需要修剪或砍伐嗎？）沒有，我當天開著公
    所的公務車，公務車是4人座的小吉普車，整條路是開車的
    時候路面不好走有點危險，沒有樹木阻擋的問題，車子也都
    可以順利通過。(為何被告說公所技士說可以鋸樹？）這件
    事我覺得這樣有點誇張，因為根本不可能有這件事，首先如
    果民眾不管什麼路段有樹木或巨石擋住的話，公所處理的方
    法會請契約廠商，由包商去處理，不可能讓民眾去處理，所
    以這件事是完全不可能。我同意民眾去處理可能有些雜物、
    樹木、石頭、土方擋在路上是不可能的，因為國家有編這經
    費讓我們去請契約廠商去處理。(因為會勘記錄有提到上邊
    坡崩塌這個情形，你們現場會勘是不是確實有這樣子的一個
    狀況？）有，有這狀況。(當時你這樣看水土保持的這個狀
    況是怎麼樣，為什麼邊坡它會崩塌下來？）邊坡崩塌有很多
    原因，有可能是植生不足或者是邊坡太陡或是邊坡含水量過
    高，都有可能崩塌。(那因為這個狀況你們後來有沒有去做
    任何改善工程？）目前還沒有做，因為這件案子4月會勘，5
    月提案給農業局，農業局是在今年2月才核定經費去做設計
    ，目前設計圖由公所簽准過，圖說OK了，接下來圖會拿去給
    嘉義林管處跟○○林管，他們會來現場看圖說這個工程的錢會
    做那些工項，然後做在哪裡，然後有沒有涉及到拓寬或是毀
    損到他們的財物、水土保持法，反正林務局要核定，之後才
    會發包出去，才會有包商進來做，目前這件案子林務局已經
    有來會勘了，還在審核中。(這個裡面有沒有包括說山坡邊
    的山黃麻木要砍除的這個經費在裡面？）因為本案經費有限
    ，所以我們這個案子只會做路面跟下邊坡擋土牆。(上邊坡
    就沒有？）上邊坡不處置。(如果砍伐坡面上的樹木，是否
    會造成崩塌的情形更嚴重？）可以看一下(偵卷第71頁110年
    4月8日會勘紀錄照片)相片倒數第二張，我的會勘紀錄，有
    一臺車子的那邊左邊是上邊坡，當初張先生來提案的時候跟
    我說左邊邊坡有崩塌，要做上邊坡的擋土牆，我有把它寫進
    我的提案裡面，那個時候在這個邊坡上應該是沒有山黃麻的
    。(有點崩塌的地點和本案遭砍伐山黃麻的地點是不一樣的
    ？）應該說我去會勘的時候遭砍伐的那個位置，張先生沒有
    叫我注意我也沒有特別注意，所以代表說那時候是沒有災害
    的，那這個上邊坡有災害的位置不是山黃麻被砍伐的位置，
    它已經崩到都沒有植生了。」等語(見原審卷第197至202頁)
    ，顯示被告雖於本案發生前曾以其所承租造林地旁農路路面
    毀損及邊坡崩塌等原因，請求楠西區公所會勘修繕，但其所
    指道路損害及邊坡崩塌地點與嗣後被告砍伐系爭山黃麻木地
    點不同，被告於會勘當時，並未提及系爭山黃麻木阻礙通行
    之事，苟系爭山黃麻木確有阻礙人車通行之情形，楠西區公
    所之處置方式乃支用編定之預算，委請廠商處理，絕無可能
    任由民眾自行處理，而上邊坡有土地流失情形，成因甚多，
    但邊坡流失崩塌方才導致缺乏植披，顯與被告辯稱系爭山黃
    麻木導致邊坡崩塌正好相反，堪認被告所指崩塌之上邊坡為
    系爭山黃麻木生長於該處所致顯與事實不符。再依附件所示
    會勘紀錄，討論事項為「農路或附屬設施修繕」、「野溪或
    山坡地邊坡崩塌、排水改善」，確實如證人羅耀澤所述，被
    告當日並未提及案發現場之系爭山黃麻木阻擋道路通行，眾
    人至現場會勘，亦非針對系爭山黃麻木有無阻礙通行，是否
    需修剪或移除等事項勘驗、討論，被告辯稱系爭山黃麻木阻
    礙通行，且其曾向當地政府單位要求以防行車危險云云，誠
    屬無稽。
㈢、綜上所述，被告辯解皆難採取，本案事證明確，被告犯行洵
    堪認定，自應依法論科。
三、論罪科刑之理由：
㈠、按行為後有變更者，適用行為時之法律。但行為後之法律有
    利於行為人者，適用最有利於行為人之法律，刑法第2條第1
    項定有明文。查被告行為後，森林法第50條業於110年5月5
    日修正公布施行，並於同年月7日生效，修正前森林法第50
    條規定：「竊取森林主、副產物，收受、搬運、寄藏、故買
    或媒介贓物者，處6月以上5年以下有期徒刑，併科新臺幣30
    萬元以上300萬元以下罰金。前項竊取森林主、副產物之未
    遂犯罰之」，修正後森林法第50條規定：「竊取森林主、副
    產物者處6月以上5年以下有期徒刑，併科新臺幣30萬元以上
    600萬元以下罰金。收受、搬運、寄藏、故買或媒介前項贓
    物者，處6月以上5年以下有期徒刑，併科新臺幣30萬元以上
    300萬元以下罰金。前2項之森林主產物為中央主管機關公告
    之具高經濟或生態價值樹種之貴重木者，加重其刑至二分之
    一。第1項及第2項之未遂犯罰之」。經比較新舊法結果，修
    正後森林法第50條第1項規定，就竊取森林主副產物部分已
    提高罰金刑上限，並未較有利於被告，則依刑法第2條第1項
    前段規定，自應適用被告行為時即修正前森林法第50條第1
    項之規定。
㈡、被告行竊地點為○○工作站所管理之臺南市○○事業區第00林班
    地，其所竊取之物為山黃麻木（非屬保安林），是核被告所
    為，係犯修正前森林法第50條第1項之竊取森林主產物罪。
    另刑法第321條第1項第3款攜帶兇器竊盜罪所謂之兇器，其
    種類並無限制，凡客觀上足對人之生命、身體、安全構成威
    脅，具有危險性之器械均屬之（最高法院79年台上字第5253
    號判決意旨參照）。本案被告行竊時所持之工具電鋸及鋸子
    ，均為金屬製，材質堅硬，且刀刃鋒利，客觀上足以對人之
    生命、身體、安全構成威脅，為具有相當危險性之器械，自
    屬刑法第321條第1項第3款所稱之兇器。又被告所為，同時
    該當修正前森林法第50條第1項之竊取森林主產物罪及刑法
    第321條第1項第3款之攜帶兇器加重竊盜罪之構成要件，但
    修正前森林法第50條第1項與刑法第321條間，具有法規競合
    關係，依特別法優於普通法之原則，自應僅論以修正前森林
    法第50條第1項之竊取森林主產物罪，併此敘明。
㈢、被告於案發時先後砍伐6株山黃麻木，係基於單一之竊盜犯意
    ，於相同地點、密切接近時間為之，依一般社會通念，在時
    間差距上，難以強行分開，在刑法評價上，以視為數個舉動
    之接續施行，合為包括之一行為予以評價，較為合理，屬接
    續犯，僅論以一罪。
㈣、被告前因違反森林法案件，經法院判處有期徒刑1年2月，併
    科罰金45萬元確定，於109年4月21日假釋出監，110年1月26
    日縮刑期滿未經撤銷假釋，視為執行完畢等情，有刑案資料
    查註紀錄表、臺灣高等法院被告前案紀錄表在卷可參，被告
    受有期徒刑執行完畢後，5年以內故意再犯本件有期徒刑以
    上之罪，應依刑法第47條第1項規定，論以累犯，並加重其
    刑。至司法院釋字第775號解釋，依解釋文及理由之意旨，
    係指構成累犯者，不分情節，一律加重最低本刑，於不符合
    刑法第59條所定要件之情形下，致生行為人所受之刑罰超過
    其所應負擔罪責之個案，不符罪刑相當原則、比例原則。於
    此範圍內，在修正前，為避免發生上述罪刑不相當之情形，
    法院就該個案應裁量是否加重最低本刑；依此，該解釋係指
    個案應量處最低法定刑、又無法適用刑法第59條在內減輕規
    定之情形，法院應依此解釋意旨裁量不予加重最低本刑（最
    高法院108年度台上字第338號、第976號判決意旨參照）。
    又法院於審酌被告是否適用累犯規定而加重其刑時，訴訟程
    序上應先由檢察官就前階段被告構成累犯之事實，以及後階
    段應加重其刑之事項，主張並具體指出證明方法後，法院才
    需進行調查與辯論程序，而作為是否加重其刑之裁判基礎。
    前階段構成累犯事實為檢察官之實質舉證責任，後階段加重
    量刑事項為檢察官之說明責任，均應由檢察官分別負主張及
    具體指出證明方法之責。(最高法院110年度台上大字第5660
    號裁定意旨參照)。起訴書及公訴檢察官已就被告構成累犯
    之上述事實及應加重其刑之情形，指出有卷內刑案資料查註
    記錄表、臺灣高等法院被告前案紀錄表之證明方法，並主張
    被告本次所犯之罪與前案為相同性質之罪，其復於5年以內
    故意再犯本案有期徒刑以上之罪，顯見被告並未記取教訓，
    具有特別惡性且對刑罰之反應力薄弱，為累犯，請求依刑法
    第47條第1項規定，加重其最低刑度等語。檢察官顯然就被
    告構成累犯之事實及應加重其刑事項有所主張，並指出證明
    方法，檢察官已盡其舉證責任，故本院審酌被告構成累犯之
    前案即係與本案罪質相同之違反森林法案件，被告於前罪執
    行完畢後，竟未能有所警惕，短期內故意再犯本案犯行，可
    認其有特別惡性及對刑罰反應力薄弱，又觀諸被告本案犯罪
    情節，無何情堪憫恕之情形，顯無適用刑法第59條規定予以
    酌減其刑之餘地，故被告依刑法第47條第1項規定加重法定
    最低本刑之結果，並無上開解釋所指罪刑不相當之情形，自
    仍有上開刑法第47條第1項規定之適用，附此敘明。　
四、駁回上訴之理由：
　　原判決以被告涉犯森林法第50條第1項之罪，罪證明確，因
    予適用修正前森林法第50條第1項、刑法第47條第1項、第42
    條第3項規定，並審酌被告已有違反森林法之前科，仍不循
    正當途徑獲取所需，為牟不法利益，竟無視法令禁制，以電
    鋸、鋸子砍伐系爭山黃麻木，破壞森林保育，對自然生態產
    生相當危害，實應非難，考量被告犯罪情節，及案發後飾詞
    否認犯行之犯後態度，及遭竊系爭山黃麻木已由○○工作站領
    回，有贓物認領保管單在卷可憑，暨被告尚未因本案犯罪而
    獲取利益，業與行政院農業委員會林務局嘉義林區管理處調
    解成立，有調解筆錄可參，兼衡被告自承教育程度、家庭經
    濟狀況，以及其犯罪之動機、目的、手段、所生危害等一切
    情狀，對被告量處有期徒刑10月；並就併科罰金部分諭知易
    服勞役之折算標準。及說明檢察官以被告前因違反森林法案
    件遭判刑1年2月（以下稱前案），故對被告求處有期徒刑1
    年4月云云；然被告所犯前案之罪名為森林法第52條第1項第
    6款之竊取森林主產物，為搬運贓物，使用車輛罪，其法定
    刑為「處1年以上7年以下有期徒刑，併科贓額5倍以上10倍
    以下罰金」，顯較本案被告所犯修正前森林法第50條第1項
    竊取森林主產物罪之刑度為高，且被告於本案所砍伐之系爭
    山黃麻木，經濟價值顯低於前案被竊之柚木，有國有林產物
    處分被害損失（扣案贓物）價金查定書（見他卷第13頁）可
    參，被告於本案又與行政院農業委員會林務局嘉義林區管理
    處調解成立，業如上述，故認檢察官之求刑，尚嫌過重。併
    諭知被告所竊得之系爭山黃麻木，業經○○工作站領回，有贓
    物認領保管單可稽，爰不予宣告沒收或追徵；扣案電鋸、鋸
    子各1把，為被告所有，作為砍伐系爭山黃麻木之用，依刑
    法第38條第2項，應予沒收。經核原判決所為刑之宣告，係
    以被告之責任為基礎，審酌刑法第57條各款所列事項及其他
    一切情狀後而為，所量定之刑亦未逾越法定刑範圍或有何違
    反比例原則、公平原則及罪刑相當原則之情形，尚稱允當。
    被告以其並無盜伐之主觀犯意，且與行政院農業委員會林務
    局嘉義林區管理處和解完畢，原判決再併科罰金30萬元有違
    一事不二罰原則為由，提起上訴，指摘原判決不當，然被告
    確有竊取系爭山黃麻木之主觀犯意，業如前述，而併科罰金
    為法定應處之刑，被告與行政院農業委員會林務局嘉義林區
    管理處和解和解，同意賠償損害，乃其就民事責任與被害人
    所達成之和解協議，當無因此免除其刑事責任所應負擔之處
    罰，二者並不相干，要無所謂一事二罰之情形，被告上訴均
    無理由，應予駁回。
五、依刑事訴訟法第368條，判決如主文。
本案經檢察官黃慶瑋提起公訴，檢察官趙中岳到庭執行職務。
中　　華　　民　　國　　111 　年　　10　　月　　26　　日
                  刑事第五庭    審判長法　官  張瑛宗
                                      法　官  林逸梅
                                      法　官  李秋瑩
以上正本證明與原本無異。
如不服本判決應於收受送達後20日內向本院提出上訴書狀，其未
敘述上訴理由者，並得於提起上訴後20日內向本院補提理由書（
均須按他造當事人之人數附繕本）「切勿逕送上級法院」。
　　　　　　　　　　　　　　　　　　　書記官  劉紀君
中　　華　　民　　國　　111 　年　　10　　月　　26　　日

附錄本案論罪科刑法條：
修正前森林法第50條
竊取森林主、副產物，收受、搬運、寄藏、故買或媒介贓物者，
處6月以上5年以下有期徒刑，併科新臺幣30萬元以上3百萬元以
下罰金。
前項竊取森林主、副產物之未遂犯罰之。

附表：
編號 X軸座標 Y軸座標 第1株 000000 0000000 第2株、第3株 000000 0000000 第4株 000000 0000000 第5株、第6株 000000 0000000